臺灣高等法院高雄分院刑事判決　　　96年度上更(二)字第76號
上　訴　人
即　被　告　戊　○
選任辯護人　丙○○　律師
上列上訴人因違反毒品危害防制條例案件，不服臺灣高雄地方法
院95年度重訴字第1 號中華民國95年3 月9 日第一審判決（起訴
案號：臺灣高雄地方法院檢察署94年度偵字第20832 號、第2832
8 號），提起上訴，判決後經最高法院第2 次發回更審，本院判
決如下：
    主  文
原判決撤銷。
戊○共同運輸第一級毒品，處無期徒刑，褫奪公權終身。
扣案如附表編號1 、2 所示之第一級毒品海洛因均沒收銷燬之；
護膝壹個、束腹壹只均沒收。
    事  實
一、戊○明知海洛因係屬毒品危害防制條例第2 條第2 項第1 款
    之第一級毒品，不得運輸及持有，又海洛因亦屬行政院依據
    懲治走私條例第2 條第4 項所頒訂「懲治走私條例公告管制
    物品項目及其數額」之公告甲項第4 款所列之管制進出口物
    品，不限其數額，均不得私運進出口，竟仍與其子丁○○及
    甲○○、乙○○姊妹（以上3 人另由臺灣臺南地方法院審理
    中）共同基於將第一級毒品海洛因由大陸地區私運、運輸入
    臺之犯意聯絡，先由丁○○出面以事成後每人酬勞新臺幣（
    下同）15萬元之代價委請乙○○、甲○○姊妹2 人，替渠等
    夾帶海洛因入境，乙○○姊妹2 人應允後，丁○○即於民國
    （以下同）94年9 月5 日之前某日，在丁○○位於高雄縣燕
    巢鄉住處，將60萬元交予乙○○及甲○○2 人，推由乙○○
    、甲○○2 人先於94年9 月5 日許，搭乘長榮航空公司班機
    由高雄小港國際機場出境至澳門，再於同日由澳門進入中國
    大陸珠海地區，乙○○姊妹2 人將該60萬元現金交予姓名年
    籍不詳綽號「阿坤」之成年男子，由「阿坤」在珠海地區購
    買海洛因。而戊○亦於94年9 月6 日攜帶60萬元現金，獨自
    1 人搭乘長榮航空班機，自高雄小港國際機場出境至澳門，
    然因其臺胞證過期需補辦之緣故，遂於翌日（同月7 日）始
    進入大陸珠海地區，亦將60萬元現金交予「阿坤」購買海洛
    因，同時與乙○○、甲○○2 人於珠海之某飯店會合。乙○○姊妹2 人則經安排與戊○同宿在該飯店之相鄰之房間，以
    便互相照應。「阿坤」嗣於94年9 月12日凌晨2 時許將3 包
    塊狀海洛因（其中1 包由林立泰購得、1 包交給戊○、另1
    包即附表編號3 部分則為與戊○無犯意聯絡之邱義成另委託
    「阿坤」購得後，由「阿坤」請乙○○、甲○○順道帶回，
   （ 邱義成部分另由臺南法院審理中）交給乙○○、甲○○。
    乙○○、甲○○為遂行其運輸毒品之犯行，則將海洛因搗碎
    成較細之粉末後，分由乙○○、甲○○藏放於身上，戊○則
    自搗碎後海洛因粉末中取出如附表編號1 之海洛因，盛裝成
    1 包，欲先帶回臺灣當樣本供不詳姓名之人先試用。嗣戊○
    於94年9 月12日15時20分許，將附表編號1 之該包毒品海洛
    因夾藏在所穿戴之左小腿護膝內，搭乘長榮航空BR-822號班
    機由高雄小港國際機場私運、運輸入境，惟隨即遭據報前往
    機場查緝之員警會同海關人員當場在其左小腿護膝內扣得該
    包海洛因，及其所有供運輸海洛因所用之護膝1 個。另乙○○及甲○○2 人則於翌日（同月13日）15時50分許，將附表
    編號2 、3 之海洛因綑綁並藏置在渠2 人之下腹部及填裝在
    2 人所穿著之胸罩內，由桃園中正國際機場私運、運輸入境
    時，亦遭據報到場之員警會同海關人員當場查獲，並當場在
    乙○○姊妹2 人身上扣得附表編號2 、3 之海洛因及藏置毒
    品之束腹1 只，再循線偵破上情。
二、案經高雄市政府警察局及臺南市警察局移送高雄地方法院檢
    察署檢察官偵查起訴。
    理  由
壹、證據能力部分：
（一）證人甲○○在警詢中所為陳述，因與審判中不符，審酌其
      在警詢中所為陳述，並無受不當取供情形存在，而係出於
      自由意思，為其所陳明（見一審卷第92頁），又甲○○在
      警詢中所述之部分毒品海洛因則由一林姓男子（年約70歲
      ）所託一併帶回來，該2 名託我們帶毒品海洛因之男子，
      我有見過，經我當場查看警方提供的口卡相片後，其中的
      丁○○就「胖胖」，也就是拿錢給我及乙○○，及要我前
      往買毒品海洛因夾帶回臺灣之人無誤，另丁○○與該年約
      70歲男子是父子關係，我們因沒有錢才會答應幫人運輸毒
      品海洛因，他們有答應運輸毒品海洛因回臺後，會給我酬
      勞等語，另甲○○亦稱：我在大陸珠海的飯店內有見過被
      告，他住在我們隔壁房，並曾到過我們房間等語；及證人
      乙○○所述：「我把海洛因搗碎後，被告就從搗碎的海洛
      因中用紙袋取約25公克的海洛因，說要先帶回臺灣給人試
      吃，被告自己沒有在施用，是要帶回來給別人試吃的」等
      語係真正（見一審卷第93至94頁），證人甲○○所述與證
      人乙○○大致相符，且上訴人戊○係20年次，為本件犯行
      時年齡已70餘歲，是證人甲○○在警詢中所為陳述，而有
      較可信之特別情況，復為證明上訴人戊○本件犯罪存否所
      必要，依刑事訴訟法第159 條之2 規定，自得為證據。
（二）證人乙○○於偵查中在檢察官前所為陳述，已經依法具結
      ，並無顯不可信之特別情況，復於審理中到庭經上訴人戊○行使對質詰問權，依刑事訴訟法第159 條之1 第2 項規
      定，亦得為證據。
貳、實體部分：
一、訊之上訴人戊○矢口否認有何運輸毒品之犯行，辯稱：附表
    編號1 之毒品當時係賣藥的人跟我說是萬靈散，我才帶回來
    ，我不知是毒品，至於乙○○、甲○○姊妹運輸毒品部分我
    不知情云云。又辯護人辯稱：乙○○姊妹對於毒品交易價格
    不清楚，且對於誰將60萬元交給戊○、戊○是否將60萬元交
    給「阿坤」、戊○在何時何地將購得之毒品交給乙○○姊妹
    等細節均供述不清，不得以此遽入被告於罪云云。惟查：
（一）上訴人戊○於94年9 月12日15時20分許由澳門搭機返臺，
      於自高雄小港國際機場入境時，被警察在其左小腿護膝處
      查獲藏有附表編號1 所示之海洛因粉末1 包；而甲○○及
      乙○○姊妹2 人隨後在94年9 月13日（翌日）15時50分由
      澳門搭機返臺，於自桃園中正國際機場入境時，亦為警察
      在其等2 人身上查獲附表編號2 、3 所示之海洛因之事實
      ，業據上訴人戊○自白及證人甲○○及乙○○2 人證述在
      卷；又該查獲之3 包粉末經請送法務部調查局鑑定結果，
      均確含第一級毒品海洛因成分，有該局調科壹字第220021
      822 號、000000000 號、000000000 號鑑定通知書在卷可
      稽（見偵查卷第47頁、一審卷第73至74頁）。
（二）上訴人戊○雖辯稱：我所帶回經查扣之粉末係萬靈散（藥
      王）云云。惟上開粉末果真為藥品，則上訴人戊○何需於
      入境時，藏置在護膝中。況上訴人戊○曾於58年間因施用
      第一級毒品海洛因，經判處有期徒刑3 年2 月確定等情，
      亦據上訴人戊○供承在卷（見一審卷第102 頁），並有刑
      案資料個別查詢報表可參（見臺南市警察局卷第32頁），
      是其既有施有海洛因前科，自有能力區分所夾藏帶回之粉
      末應屬海洛因無訛，故其上開所辯粉末係萬靈散（藥王）
      ，顯與事理有違，不足採信。
（三）上訴人戊○又另辯稱：我沒有與乙○○及甲○○共同私運
      、運輸第一級毒品海洛因入境云云。惟據證人乙○○於偵
      查中證稱：我與甲○○所帶回來的海洛因是丁○○叫我們
      去大陸珠海拿的，他拿60萬元給我和甲○○，叫我們去大
      陸珠海，有1 個叫阿坤的男子到澳門的機場接我們，再經
      由通道入境大陸珠海，到珠海後，我們把60萬元交給阿坤
      去買海洛因，被告是丁○○的父親，他晚我們2 天過去珠
      海，是因為簽證過期，不能進入珠海，且那時澳門的辦事
      處已經下班，所以在澳門多留1 天，隔天辦好手續再進入
      珠海，被告也有帶60萬元過去，並把錢交給阿坤，我們在
      珠海住同間飯店，所以知道他把錢交給阿坤，他所帶去的
      60萬元所買的海洛因是叫我們帶回來的，但他自己說要帶
      一點點做樣品，因為不知道這些海洛因品質好不好，被告
      才會說要帶回來給人試吃，我本來叫被告不要帶，但被告
      說他是老人家，且數量不多，被抓到也沒有關係，我有看
      到他把海洛因綁在小腿上，我們姐妹與被告本來是12日要
      回來，但沒有機位，被告是叫臺灣的旅行社幫他劃位，且
      是直接到高雄，所以他就先回來等語（見偵20832 號卷第
      36至38頁），又陳稱：我與甲○○1 個人各代價15萬元代
      為運送海洛因入境等語（見一審卷第82頁）；該證人乙○○在原審並證述：我們姊妺與被告住同1 間飯店，有看到
      阿坤來找被告，後來阿坤拿海洛因給我們時，有說其中1
      份60萬元的海洛因是被告的，我在取得阿坤所交付之海洛
      因3 塊後，係將其全部搗碎，沒有分是誰的等語明確（見
      一審卷第83至84頁），且證人乙○○亦稱：我把海洛因搗
      碎後，被告就從搗碎的海洛因中用紙袋取出部分海洛因（
      按即本件被查獲之海洛因），說要先帶回臺灣給人試吃，
      被告自己沒有在施用，是要帶回來給別人試吃的等語（見
      一審卷第87頁）；又上訴人戊○前亦有施用毒品前科，其
      亦自承自58年被關過，就沒有再施用等語（見偵20832 號
      卷第44頁），而上訴人戊○被查獲後所採取之尿液，經檢
      驗結果，並無嗎啡陽性反應，有高雄市立凱旋醫院濫用藥
      物尿液檢驗報告可憑（見偵字第208332號卷第16頁），足
      見證人乙○○所述上訴人戊○沒有施用海洛，及上訴人戊○夾帶入境的海洛因要帶回臺灣給人試吃之陳述，與事實
      相符而可採信。
（四）又證人即共犯甲○○在警詢中也陳稱：我與乙○○所攜帶
      的毒品海洛因，一部份是我與乙○○各帶新臺幣30萬元（
      共60萬元）共同所買，另外，部分毒品海洛因則由一林姓
      男子（年約70歲）所託一併帶回來，該2 名託我們帶毒品
      海洛因之男子，我有見過，經我當場查看警方提供的口卡
      相片後，其中的丁○○就「胖胖」，也就是拿錢給我及乙○○，及要我前往買毒品海洛因夾帶回臺灣之人無誤，另
      戊○口卡片上之相片太年輕，我無法確認，我從乙○○口
      中知道他們（即丁○○與該年約70歲男子）是父子關係；
      我們因沒有錢才會答應幫人運輸毒品海洛因，他們有答應
      運輸毒品海洛因回臺後，會給我酬勞等語（見臺南市警察
      局警訊筆錄第13至14頁）。證人甲○○於原審審理中雖否
      認該年約70歲男子即係被告，惟依其在警詢中所述，該年
      約70歲男子與丁○○係父子關係，及上訴人戊○係20年次
      ，為本件犯行時年齡已70餘歲，上訴人戊○又有至大陸珠
      海與其等會合，並夾帶海洛因入境等情，足認證人甲○○
      在警詢中所指之年約70歲男子即係上訴人戊○無誤。另甲○○原審審理中亦證稱：我在大陸珠海的飯店內有見過被
      告，他住在我們隔壁房，並曾到過我們房間等語；及證人
      乙○○所述：「我把海洛因搗碎後，被告就從搗碎的海洛
      因中用紙袋取約25公克的海洛因，說要先帶回臺灣給人試
      吃，被告自己沒有在施用，是要帶回來給別人試吃的」等
      語係真正（見一審卷第93至94頁），又證人乙○○於本院
      本審審理時陳稱：「阿坤」拿兩包給我們，1 份60萬元，
      他說1 份是戊○的」等語（見96年5 月28日本院審判筆錄
      ），證人甲○○所述與證人乙○○大致相符。
（五）證人即共犯丁○○在本院前審也證稱：我有拿60萬元安排
      乙○○姐妹至大陸走私海洛因返臺等語（見本院上訴卷第
      54頁）。雖證人丁○○在本院前審證稱：我父親沒有參與
      本件走私海洛因行為等語，及丁○○在本院本審證稱：不
      知道我父親帶60萬元到大陸買毒品等語（見96年5 月28日
      本院審判筆錄）；及證人乙○○於前審曾改稱：我在在珠
      海飯店裡有碰到被告，但不知道被告去做什麼，我在偵訊
      稱被告也帶60萬元，也交給阿坤之事，是阿坤跟我們講的
      ，但我沒有親眼看到被告把60萬元交給阿坤等語；另證人
      甲○○於原審改稱：我沒有看到被告從身上拿60萬元交給
      阿坤，被告沒有親口拜託你們幫忙帶毒品回臺等語（一審
      卷第89至97頁）；又證人乙○○於本院前審前述又證述：
      「被告在飯店向我拿毒品時，向我說這是藥王可以治病…
      」、「（問：被告向你分毒品時，如何向你說？）答：被
      告向我說他要帶一點回去試吃看好不好…附表編號3 所示
      海洛因與被告無關」等語，因與前開事證不符，均為嗣後
      迴護之詞，均不足採。
（六）又上訴人戊○於警詢及偵查之初均否認有前往大陸珠海之
      事實，辯稱只有至澳門，或稱係欲至金門而誤至澳門等語
      ，嗣後始承認有至大陸珠海並與乙○○同住1 飯店，足見
      其畏罪情虛。再者上訴人戊○既有進入大陸珠海，並與乙○○及甲○○住同間飯店，且係隔壁房間，復於乙○○將
      阿坤所交付之3 塊搗碎後，即自其中取得21餘公克（淨重
      ）之海洛因，表示要回臺供人試吃，如非上訴人戊○與乙○○等人共同私運、運輸海洛因之犯意聯絡及行為分擔，
      乙○○何以能任其取去有相當數量之海洛因？而上訴人戊○於入境時，其所夾帶之海洛因確係在上訴人戊○之左小
      腿處查獲（外以護膝包覆），為上訴人戊○所是認（見高
      雄市政府警察局卷第2 頁），益徵證人乙○○及甲○○所
      述與事實相符而可採信。
    綜上所述，因證人乙○○於本院本審理時明白陳稱：「阿坤
    」拿2 包給我們，1 份60萬元，他說1 份是戊○的」等語（
    見96年5 月28日本院審判筆錄），而上訴人戊○於入境時確
    有在其左小腿護膝內扣得附表編號1 之海洛因，足證上訴人
    戊○確有與丁○○、乙○○、甲○○共同運輸毒品入境之犯
    行，事證明確，上訴人戊○所辯係卸責之詞，不足採信，其
    犯行已堪認定。
二、查海洛因係屬毒品危害防制條例第2 條第2 項第1 款之第一
    級毒品，亦屬行政院依據懲治走私條例第2 條第4 項所頒訂
    「懲治走私條例公告管制物品項目及其數額」之公告甲項第
    4 款所列之管制進出口物品，不限其數額，均不得私運進出
    口；又自大陸地區私運物品進入臺灣地區，或自臺灣地區私
    運物品前往大陸地區者，以私運物品進口、出口論，適用懲
    治走私條例規定處斷，懲治走私條例第12條定有明文。是核
    上訴人戊○所為，係犯毒品危害防制條例第4 條第1 項之運
    輸第一級毒品罪及懲治走私條例第2 條第1 項準私運管制物
    品進口罪。上訴人為運輸而持有第一級毒品海洛因，其持有
    之低度行為應為運輸之高度行為所吸收，不另論其持有第一
    級毒品罪。上訴人戊○以1 行為觸犯上開2 罪名，為想像競
    合犯，依刑法第55條之規定，應從較重之毒品危害防制條例
    第4條 第1 項運輸第一級毒品罪處斷。上訴人戊○與丁○○
    、乙○○、甲○○，就上開運輸附表編號1 、2 之第一級毒
    品海洛因罪間，有犯意聯絡及行為分擔，為共同正犯。
三、原審予以論科，固非無見，惟查上訴人戊○與乙○○姊妹等
    人自大陸地區運輸如附表編號1 、2 所示，價值百餘萬元之
    第一級毒品海洛因返臺，其情節尚難謂在客觀上足以憫恕（
    見最高法院96年度臺上字第1174號刑事判決第5 頁），原審
    依刑法第59條予以減輕其刑，尚有未洽，上訴人戊○上訴意
    否旨否認犯罪，雖無理由，惟原判決既有可議，自應予撤銷
    改判，審酌上訴人戊○與乙○○姊妹2 人自大陸地區運輸如
    附表編號1 、2 所示之第一級毒品海洛因返臺，對社會仍有
    潛在之危險性，倘未予嚴厲規範，影響所及，易使海洛因自
    境外輸入國內，而使毒品充斥泛濫於社會，非僅多數個人之
    生命、身體將受侵害，社會、國家之法益亦不能免，危害之
    鉅，當非個人一己之生命、身體法益所可比擬，其共同走私
    之毒品，價值百餘萬元等一切情狀，爰量處無期徒刑，並依
    法宣告褫奪公權終身。又上訴人戊○與乙○○姊妹等人自大
    陸地區運輸價值百餘萬元之第一級毒品海洛因返臺，其情節
    尚難謂在客觀上足以憫恕，原審依刑法第59條予以減輕其刑
    ，其法律適用尚有錯誤，雖是上訴人戊○提起上訴，惟本院
    適用正確法律，自得諭知較原審判決為重之刑，附此敘明。
    扣案之如附表編號1 、2 所示之海洛因均屬第一級毒品，而
    包裝海洛因之夾鏈袋與海洛因無法完全析離，均應依毒品危
    害防制條例第18條第1 項前段之規定沒收銷燬之，至鑑驗耗
    損之海洛因既已滅失，自無庸另宣告沒收銷燬。另扣案之護
    膝1 個，為上訴人戊○所有，束腹1 只是共犯甲○○所有，
    且供運輸本件附表編號1 、2 之海洛因之用，已據上訴人戊○及甲○○於警訊中供承在卷，應依同條例第19條第1 項規
    定沒收之。至乙○○姊妹所有供藏置毒品之胸罩，並未扣案
    ，為免執行困難，此部分不予宣告沒收，附此敘明。又另1
    包即附表編號3 部分則為與戊○無犯意聯絡之邱義成另委託
    「阿坤」購得後，由「阿坤」請乙○○、甲○○順道帶回，
    此經乙○○於本院審理時陳明，檢察官亦未就此部分對上訴
    人戊○提起公訴（見本件起訴書），此部分毒品與上訴人戊○無涉，亦不於本判決宣告沒收，亦附此敘明。
據上論結，應依刑事訴訟法第369 條第1 項前段、第364 條、第
299 條第1 項前段，毒品危害防制條例第4 條第1 項、第18條第
1 項前段、第19條第1 項，懲治走私條例第2 條第1 項、第11條
、第12條，刑法第11條、第2 條第1 項前段、第28條、第55條前
段、第37條第1 項，判決如主文。
本案經檢察官林應華到庭執行職務。
中　　華　　民　　國　　96　　年　　6　　月　　11 　　日
            刑事第六庭  審判長法  官  王憲義
                              法  官  李璧君
                              法  官  張盛喜
以上正本證明與原本無異。
如不服本判決應於收受本判決後10日內向本院提出上訴書狀，其
未敘述上訴理由者，並得於提起上訴後10日內向本院補提理由書
狀（均須按他造當事人之人數附繕本）「切勿逕送上級法院」。
中　　華　　民　　國　　96　　年　　6 　　月　　12　　日
                              書記官  林明威
附錄本案論罪科刑法條全文：
毒品危害防制條例第4 條：
製造、運輸、販賣第一級毒品者，處死刑或無期徒刑；處無期徒
刑者，得併科新臺幣1 千萬元以下罰金。
製造、運輸、販賣第二級毒品者，處無期徒刑或7 年以上有期徒
刑，得併科新臺幣7 百萬元以下罰金。
製造、運輸、販賣第三級毒品者，處5 年以上有期徒刑，得併科
新臺幣5 百萬元以下罰金。
製造、運輸、販賣專供製造或施用毒品之器具者，處1 年以上7
年以下有期徒刑，得併科新臺幣1 百萬元以下罰金。
前4 項之未遂犯罰之。
懲治走私條例第2 條私運管制物品進口、出口逾公告數額者，處
7 年以下有期徒刑，得併科新臺幣3 百萬元以下罰金。
第1 項之未遂犯罰之。
第1 項所稱管制物品及其數額，由行政院公告之。
附表：
┌──┬─────┬─────┬───┬─────┬────────┐
│編號│淨     重 │空包裝重  │純度  │純質淨重  │備          註  │
├──┼─────┼─────┼───┼─────┼────────┤
│1   │21.62公克 │3.55公克  │8.00% │1.73公克  │                │
├──┼─────┼─────┼───┼─────┼────────┤
│2   │673.88公克│41.21公克 │10.72%│72.24公克 │                │
├──┼─────┼─────┼───┼─────┼────────┤
│3   │510.12公克│38.33公克 │41.43%│211.34公克│由與戊○無運輸毒│
│    │          │          │      │          │品之犯意聯絡之邱│
│    │          │          │      │          │義成委託乙○○、│
│    │          │          │      │          │甲○○運回。    │
│    │          │          │      │          │                │
│    │          │          │      │          │                │
│    │          │          │      │          │                │
│    │          │          │      │          │                │
└──┴─────┴─────┴───┴─────┴────────┘
